臺灣高等法院高雄分院刑事判決
上　訴　人　臺灣高雄地方法院檢察署檢察官
被　　　告　甲○○
指定辯護人　本院公設辯護人　李佩娟
上列上訴人因被告違反毒品危害防制條例案件，不服臺灣高雄地
方法院94年度訴字第1324號中華民國94年8月23日第一審判決（
起訴案號：臺灣高雄地方法院檢察署94年度偵緝字第245 號），
提起上訴，本院判決如下：
    主  文
上訴駁回。
    理  由
一、公訴意旨略以：被告甲○○明知海洛因屬毒品危害防制條例
    第2 條所列之第一級毒品，不得販賣，竟仍意圖營利之概括
    犯意，自民國92年12月初起，在高雄市○○區○○路10巷「
    北極殿」廣場前，連續以新台幣（下同）1,000 元之代價，
    販賣第一級毒品海洛因予曾怡嘉共達10餘次；迄93年2 月25
    日15時許，被告在上揭處所，以1,000 元之價格，將第一級
    毒品海洛因1 包（驗後淨重0.02公克）販賣並交付予曾怡嘉
    後，曾怡嘉因行蹤可疑為警方當場查獲，並扣得其持有之海
    洛因1 包，認被告連續觸犯毒品危害防制條例第4 條第 1項
    之販賣第一級毒品罪嫌等語。
二、公訴意旨認被告觸犯毒品危害防制條例第4 條第1 項之販賣
    第一級毒品罪。係以證人曾怡嘉證述曾向被告購買第一級毒
    品海洛因等語，及證人曾怡嘉為警查獲時之尿液送驗結果，
    呈嗎啡陽性反應，有尿液檢驗報告可佐，另證人曾怡嘉為警
    查扣之白色粉末1 包，送驗後含有第一級毒品海洛因成分，
    亦有法務部調查局93年5 月12日之調科壹字第220017113 號
    鑑定通知書1 份等情為論據。訊據被告堅詞否認有販賣第一
    級毒品海洛因犯行，辯稱：證人曾怡嘉常常向我借錢，都是
    去我位在「北極殿」附近住處拿錢，我不知道曾怡嘉有施用
    海洛因習慣，我沒有販賣毒品給他，案發當日，我在作油漆
    工作，亦不在北極殿附近等語。辯護人則為被告辯護稱：本
    案僅有證人曾怡嘉之證詞可佐，惟證人曾怡嘉之證述內容反
    覆不一，沒有證據價值，不足為不利被告之認定等語。
三、按犯罪事實應依證據認定之，無證據不得認定犯罪事實；又
    不能證明被告犯罪者，應諭知無罪之判決；刑事訴訟法第15
    4 條第2 項、第301 條第1 項分別定有明文。又按刑事訴訟
    法上所謂認定犯罪事實之證據，係指足以認定被告確有犯罪
    行為之積極證據而言，如未能發現相當證據或證據不足以證
    明，自不能以推測或擬制之方法，以為裁判基礎，最高法院
    29年上字第3105號及40年台上字第86號分別著有判例可資參
    照。而認定不利於被告之事實，須依積極證據，茍積極證據
    不足為不利被告之認定時，即應為有利於被告之認定，更不
    必有何有利之證據；又認定犯罪事實所憑之證據，雖不以直
    接證據為限，間接證據亦包括在內，然而無論直接證據或間
    接證據，其為訴訟上之證明，須於通常一般之人均不致有所
    懷疑，而得確信其為真實之程度者，始得據為有罪之認定，
    倘其證明尚未達到此一程度，而有合理之懷疑存在而無從使
    事實審法院得有罪之確信時，即應由法院為諭知被告無罪之
    判決，最高法院亦分別著有30年上字第816 號及76年台上字
    第4986號判例足參。
四、經查:
  (一)本件證人曾怡嘉於警詢中證稱：我自92年12月初起，陸續在
    「北極殿」廣場前，共向被告甲○○購買過海洛因30次左右
    ，每次均以1,000 元購得1 小包海洛因等語（見警卷第11頁
    反面），對照其於原審法院審理時結證稱：我都叫被告幫我
    「處理」海洛因，處理的意思是他幫我買，被告並未從中賺
    取差額，都是無償處理，每次都買1,000 元，大約有10多次
    等語（見原審卷第53-56 頁），可認證人曾怡嘉於警詢中及
    法院審理時證述有關購買毒品之次數及究係向被告購買海洛
    因或委由被告代為購買海洛因之情節，已有前後陳述不符之
    情形，審酌其於警詢指證時，被告並不在場，較無來自被告
    或其他成員同庭在場之壓力而出於虛偽不實之指證，或事後
    串謀而故為迴護被告之機會；且證人曾怡嘉於原審法院復未
    供稱其於警詢時之證述有何遭強暴、脅迫、詐欺、利誘或收
    買等外力之影響，被告於本院審理時，明示承認曾怡嘉警詢
    之證據能力，本院審酌上開筆錄作成時，較無人情施壓或干
    擾，亦無不當取供之情形，認為以之作為本案之證據亦屬適
    當，是其於警詢中之證言自具有證據能力。
  (二)公訴意旨認被告自92年12月初起，連續10餘次在「北極殿」
    廣場前，販賣第一級毒品海洛因予證人曾怡嘉。惟證人曾怡
    嘉於警詢中證稱其前後共向被告購買過海洛因約30次左右（
    見警卷第11頁反面），另其於偵查中證稱：「（購買毒品）
    次數是刑事組自己統計的，應該只有10多次」等語（見臺灣
    高雄地方法院檢察署94年度偵緝字第245 號偵查卷第30頁）
    ，可認證人曾怡嘉就其向被告購買毒品海洛因之次數究係為
    何，前後所述不一，法院已無從認定證人曾怡嘉有公訴人所
    指之自92年12月初起，向被告購買海洛因10餘次之事實；按
    被告以外之人（包括證人、鑑定人、告訴人、被害人及共同
    被告等）於審判外之陳述雖不符刑事訴訟法第159 條之1 至
    之4 等4 條之規定，而經當事人於審判程序同意作為證據，
    法院審酌該言詞陳述或書面陳述作成時之情況，認為適當者
    ，亦得為證據；又當事人、代理人或辯護人於法院調查證據
    時，知有刑事訴訟法第159 條第1 項不得為證據之情形，而
    未於言詞辯論終結前聲明異議者，視為有前項之同意，刑事
    訴訟法第159 條之5 定有明文。本件當事人於本院審理時明
    示同意證人曾怡嘉警偵訊之證詞作為證據，本院審酌上開筆
    錄作成時，較無人情施壓或干擾，亦無不當取供之情形，認
    為以之作為本案之證據亦屬適當，是其於警詢、偵查筆錄之
    證言自具有證據能力。經核上揭各證詞，證人曾怡嘉購買毒
    品之次數不一，相差懸殊，無從究明，起訴書中復未敘明被
    告販賣海洛因予證人曾怡嘉各次之具體時間，卷內亦無任何
    相關證據資料扣案可資佐證被告所販賣者確係「第一級毒品
    海洛因」，故被告被訴於93年2 月25日前觸犯販賣毒品海洛
    因予證人曾怡嘉部分之犯罪證據應有未足，無從認定被告確
    有公訴人所指之自92年12月初起，連續販賣第一級毒品海洛
    因10餘次予證人曾怡嘉情事。
  (三)證人曾怡嘉於警詢中證稱其係以電話與被告聯絡，雙方約定
    購買毒品之時間、地點，平均約每2 日即向被告購買毒品海
    洛因1 次（見警卷第11頁反面），另其於原審法院審理中則
    證稱平均每約3 、4 日向被告購買毒品海洛因1 次（見原審
    卷第54頁）。然被告所使用之0000000000號行動電話門號，
    自93年2 月20日起至同年月25日止，每天均有與證人曾怡嘉
    所使用之0000000000號行動電話門號通聯之紀錄，其中2 月
    20 日 有6 通、21日有4 通、22日有1 通、23日有4 通、25
    日有4 通，有上開2 門號電話之通聯紀錄1 紙附卷可資佐證
    （見警卷第28頁），此通聯紀錄，核與刑事訴訟法第159 條
    之4規 定文書之要件相符，復無顯不可信之情況而有其他可
    信之情況，應具有證據能力。足認證人曾怡嘉證稱係每2 日
    或每3 、4 日以電話向被告購買毒品海洛因等語，顯與上開
    電話通聯紀錄所示2 人每日均有通聯多次之情形不符，自難
    依該通聯紀錄佐證證人曾怡嘉所述其係連續以電話與被告約
    定購買毒品海洛因等情為真。
  (四)證人曾怡嘉於警詢證稱於93年2 月25日，其係在「北極殿」
    廣場前，以1,000 元向被告購買毒品海洛因（見警卷第11頁
    ）。惟對照其於偵查中係證稱：「我去他位於北極殿隔壁的
    住處倉庫，我1,000 元拿給甲○○，甲○○交付這包毒品給
    我」、「（問：他當天到底在哪裡把這包毒品交給你，跟你
    收1,000 元？）在他家的倉庫中。是他開門讓我進去的」等
    語（見臺灣高雄地方法院檢察署94年度偵緝字第245 號偵查
    卷第28、29頁），及其於原審法院證稱：「當日倉庫的門沒
    鎖，我自行進入，我向被告拿完毒品海洛因後，從倉庫出來
    時被警察查獲」等語，（見原審卷第54頁）（見原審法院審
    理筆錄第4 頁），顯見有關證人曾怡嘉於93年2 月25日與被
    告交易毒品海洛因之地點，究竟在「北極殿廣場前」？或在
    被告住處隔壁之「倉庫內」？二者有明顯之極端差異，而有
    關被告販賣毒品之地點，係證人曾怡嘉親身經歷之重要事項
    ，其所證既有前後不符之瑕疵，尚難逕採為對被告不利認定
    之依據。
  (五)證人曾怡嘉於警詢中固明確指認係向被告購買毒品海洛因，
    然其於偵查中翻異前詞，先改稱：扣案海洛因係向綽號「阿
    財」男子所購買，在警局為求交保，始指認向被告購買等語
    ，復於同日又改稱：「警察問我說是向誰拿的，當天確實是
    甲○○拿毒品給我的」、「跟甲○○購買毒品才是真的。我
    剛剛會說阿財，是因為真的有阿財此人，但都是甲○○幫我
    跟阿財這個人買的，被查獲當天阿財也有在那邊」等語（見
    偵字卷第19頁），另其於原審法院亦證稱：「（問：當時施
    用的海洛因向誰買？）我都叫甲○○幫忙處理。處理的意思
    是他幫我買」等語（見原審卷第53頁），依證人曾怡嘉於警
    詢、偵查中及原審法院不同之證述內容研析，證人曾怡嘉被
    警方查扣之毒品海洛因1 包，「可能係證人曾怡嘉直接向
    被告購買；亦可能係證人曾怡嘉直接向『阿財』購買；
    亦可能係證人曾怡嘉委託被告向『阿財』購買」，法院已無
    從採信證人曾怡嘉反覆不一之證詞。況依證人曾怡嘉上開於
    偵查中之證述內容得知，證人曾怡嘉於93年2 月25日，係經
    被告介紹向「阿財」之人購買毒品海洛因，而由被告將毒品
    海洛因交付予證人曾怡嘉，證人曾怡嘉則將1,000 元價金交
    付予被告，斯時「阿財」之人亦同在現場。然證人曾怡嘉購
    買毒品之同時，「阿財」既在現場，何需徒費周章委由被告
    轉交毒品與價金，而如其於警詢供述每次均以1,000 元購得
    1 小包30次左右，偵審中改稱十餘次，復於購得後旋即被警
    查扣1 次。顯見證人曾怡嘉於偵查中有關被告居間介紹並轉
    交付毒品之證詞，有違常情，不足採信。再證人曾怡嘉於原
    審法院雖證稱被告係幫其購買毒品海洛因，然其又於原審法
    院證稱被告幫其購買毒品，並未從中賺取任何代價（見原審
    卷第55-56 頁）。按共同被告或與被告無共同被告關係之共
    犯之自白及其他不利於己之陳述，固得採為認定被告犯罪之
    證據，但此項不利之供述，依刑事訴訟法第156 條第2 項之
    規定，仍應調查其他必要之證據，以察其是否與事實相符，
    不得專憑此項供述，為其他被告犯罪事實之認定。而犯毒品
    危害防制條例第4 條第1 項至第3 項、第5 條第1 項至第 3
    項、第6 條第1 項至第3 項、第7 條第1 項至第3 項、第 8
    條第1 項至第3 項、第10條或第11條第1 項、第2 項之罪，
    供出毒品來源，因而破獲者，得減輕其刑，該條例第17條定
    有明文，因而為擔保犯上述之罪之共同被告或共犯不利於其
    他被告之陳述（即毒品來自其他被告之供述）之真實性，尤
    應有足以令人確信其陳述為真實之補強證據，始能據以為論
    罪之依據。證人曾怡嘉係犯毒品危害防制條例第10條第1 項
    及第11條第1 項之施用及持有第一級毒品海洛因罪之人，為
    警查獲後，所為其毒品來源之供述，無非冀得減刑之寬典，
    所為有利於己不利於被告之供述，自必有足以令人確信其陳
    述為真實之補強證據，始能據以為論罪之依據。茲並無其他
    補強證據，自不能以其游移不定之說詞，遽採為被告犯罪之
    依據。徵諸被告前於81年間，因販賣毒品案件，經臺灣高等
    法院高雄分院以82年度上訴字第2007號判處有期徒刑15年確
    定，並於89年11月6 日假釋出獄，假釋期滿日為96年12月30
    日，現尚在假釋期間之事實，有臺灣高等法院被告全國前案
    紀錄表1 份在卷可按，而被告並非至愚之人，其與證人曾怡
    嘉僅係國中之學長、學弟關係，業據被告供承在卷並核與證
    人曾怡嘉證述情節相符，顯見被告與證人曾怡嘉並非至親，
    被告如何願意甘冒遭撤銷假釋再度入獄執行之風險，而「無
    償」幫證人曾怡嘉購買毒品，益見證人曾怡嘉於原審法院證
    稱扣案之毒品海洛因係其委由被告幫忙購買等語，亦有悖一
    般生活經驗，可信度不高。
  (六)證人曾怡嘉於93年2 月28日15時許，為警在「北極殿」廣場
    前，查扣之白色粉末1 包，經法務部調查局鑑定結果，確含
    第一級毒品海洛因成分，驗後淨重0.02公克（包裝重0.21公
    克），另證人曾怡嘉當日經警採集之尿液送驗結果，呈嗎啡
    陽性反等情，分別有該局93年5 月12日之調科壹字第220017
    113 號鑑定通知書及高雄市立凱旋醫院93年3 月22日之高市
    凱醫檢字第01719 號煙毒尿液檢驗報告各1 份在卷可稽，固
    堪信為真實。按刑事訴訟法第159 條之4 規定: 「除前三條
    之情形外，下列文書亦得為證據：一除顯有不可信之情況外
    ，公務員職務上製作之紀錄文書、證明文書。二除顯有不可
    信之情況外，從事業務之人於業務上或通常業務過程所須製
    作之紀錄文書、證明文書。三除前二款之情形外，其他於可
    信之特別情況下所製作之文書。」本件法務部調查局鑑定通
    知書及高雄市立凱旋醫院煙毒尿液檢驗報告，係公務員職務
    上製作之文書，經查，亦無顯不可信之情況，上開文書應具
    有證據能力。惟查，扣案之海洛因1 包，係警員在證人曾怡
    嘉身上查扣，業據證人曾怡嘉於警詢中證述明確（見警卷第
    10頁反面），核與證人即查獲證人曾怡嘉之警員連炳堯於原
    審法院證稱：「我們逮捕證人曾怡嘉後，他從身上拿出1 包
    海洛因丟在地上」等語相符，則上開海洛因1 包既係自證人
    曾怡嘉身上查扣，且現場並未同時查獲被告，是無從直接依
    扣案毒品海洛因及其鑑定報告，遽推認該包毒品海洛因係由
    被告所交付予證人曾怡嘉；再證人曾怡嘉之尿液呈嗎啡陽性
    反應之檢驗報告，亦僅能證明證人曾怡嘉確曾施用毒品海洛
    因，因證人曾怡嘉之證述存有上述瑕疵，亦無法據此證明證
    人曾怡嘉所施用之毒品海洛因係由被告所販售。
  (七)證人即查獲本案之警員連炳堯於原審法院雖證稱: 「我與同
    事林建福巡邏至『北極殿』前，目賭被告與證人曾怡嘉曾有
    短暫交談，嗣即在證人曾怡嘉身上查獲扣案毒品海洛因」等
    語（見原審卷第57頁），惟證人連炳堯僅見被告與證人曾怡
    嘉間之接觸行為，並未親見被告交付物品予證人曾怡嘉之細
    部動作，亦據證人連炳堯於原審法院證述屬實（見原審卷第
    58 頁）， 可見證人連炳堯當時並未目睹被告有為毒品海洛
    因交付之行為，亦未目賭證人曾怡嘉有為金錢交付之行為，
    不足證明被告該次販賣毒品海洛因之事實；況證人連炳堯係
    見被告打赤膊、著四角花內褲，從「北極殿」對面房子走出
    後與證人曾怡嘉交易之事實，有證人連炳堯於原審法院之證
    詞可憑（見原審卷第58頁），況此一時日即93年2 月25日15
    時許，乃農歷1 月26日，正值冬季嚴寒時節，豈有打赤膊而
    僅著四角花內褲者外出在公共場所與人交談之理。況證人連
    炳堯既目賭被告從「北極殿」對面房子走出而知悉被告住處
    ，自得在該處等候被告而依現行犯逕予以逮補，然證人連炳
    堯卻遲至6 個月後之93年8 月27日，始向原審法院聲請核發
    搜索票，同時搜索被告位在「高雄市○○區○○街21巷22弄
    54號」及「高雄市○○區○○路10巷94號」住處，且均未查
    扣得任何毒品海洛因，分別有原審法院93年度聲搜字第1502
    號搜索票2 紙、高雄市政府警察局左營分局搜索筆錄、扣押
    物品目錄各1 份可資佐證（見警卷第18-25 頁），凡此台灣
    高雄地方法院搜索票、高雄市政府警察局左營分局搜索筆錄
    、扣押物品目錄，俱符合刑事訴訟法第159 條之4 第1 款文
    書之要件，並無顯不可信之情況，應具有證據能力。是警在
    93年2 月25日未查獲被告持有任何毒品，嗣後亦未在被告住
    處查獲得任何違禁物，自無法依證人連炳堯證稱目賭被告與
    證人曾怡嘉「短暫交談」行為，即認被告係交付毒品海洛因
    予證人曾怡嘉。
  (八)本院審理時再度由檢辯雙方交互詰問證人連炳堯及曾怡嘉，
    據連炳堯結證稱: 「我當日並無線報，適騎機車被載從北極
    殿經過，見曾怡嘉站在廣場前狀似等人，直覺懷疑其為煙毒
    犯而鎖定之，乃埋伏於距離10公尺8 之圍牆外觀察之，後有
    一人穿著四角內褲、打赤膊似與曾怡嘉交談，不知談話內容
    。此人不確定為在場之被告，乃抓曾怡嘉以後才供出被告姓
    名。並調口卡給曾怡嘉指認。93年8 月27日距離案發6 個月
    後始搜索被告的住處及養鳥放置油漆工具處（北極殿附近）
    。」等語。曾怡嘉結證稱: 「認識甲○○朋友，我在北極殿
    被警查獲毒品案，毒品是我請甲○○邀『阿財』出來。甲○
    ○當時在家作油漆。我是說向阿財買的。被查獲當天在北極
    殿和阿財交談。阿財之毒品是放在被告家倉庫裡面。我請被
    告邀阿財在北極殿見面，與阿財見面以後阿財叫我去被告的
    倉庫拿毒品。毒品是阿財的。未曾見過被告穿四角內褲、打
    赤膊」等語。凡此僅能證明係曾怡嘉請被告邀約阿財在北極
    殿見面相談而購買毒品，旋被警查獲，均不能證明被告販賣
    毒品，不能執為不利被告之證據。
  (九)被告辯稱：「我案發當日係在高雄市三民區附近作油漆工作
    ，不在左營區之『北極殿』附近」云云。惟依卷附上開被告
    當時所使用之行動電話通聯紀錄所示（見警卷第28頁），被
    告於93年2 月25日11時48許起至同日14時55分許止，其間4
    通電話之通聯基地台均在高雄市左營區○○○路、店仔頂路
    等處，是被告所辯無法使法院確信其當日不在「北極殿」附
    近，然被告並無自證無罪之義務，則被告否認犯罪所持之辯
    解，縱無可取，尚不得因此據以為反證被告犯罪之依據。
五、綜上所述，公訴意旨所舉證人曾怡嘉之證詞，具有上開瑕疵
    ，未能達通常一般之人均不致有所懷疑，而得確信其為真實
    之程度，而有合理懷疑之存在；另扣案之毒品海洛因及海洛
    因鑑定報告、證人曾怡嘉之尿液檢驗報告，均與被告販賣毒
    品海洛因犯行欠缺直接之關聯性，無法遽以認定被告之販賣
    毒品行為。此外，法院復查無其他積極證據足資證明被告有
    何公訴人所指之犯行，依「罪證有疑，利於被告」之證據法
    則，不能證明被告犯罪，自不能遽以販賣毒品之罪相繩。
六、原審為被告無罪之諭知，經核尚無不合，檢察官上訴意旨仍
    執陳詞，指摘原判決不當，求為有罪之判決，並無確切事證
    以實其說，本件上訴為無理由，應予駁回。
據上論斷，應依刑事訴訟法第368條，判決如主文。
本案經檢察官彭南雄到庭執行職務。
中　　華　　民　　國　　94　　年　　11　　月　　29　　日
                  刑事第二庭    審判長法  官  林正雄
                                      法  官  黃壽燕
                                      法  官  陳啟造
以上正本證明與原本無異。
被告不得上訴。
檢察官如不服本判決應於收受本判決後10日內向本院提出上訴書
狀，其未敘述上訴理由者，並得於提起上訴後10日內向本院補提
理由書狀（均須按他造當事人之人數附繕本）「切勿逕送上級法
院」。
中　　華　　民　　國　　94　　年　　11　　月　　30　　日
　　　　　　　　　　　　　　　　　　　書記官  黃琳群
